【裁判字號】    90,易,252
【裁判日期】    900315
【裁判案由】    賭博
【裁判全文】
臺灣桃園地方法院刑事判決                            九十年度易字第二五二號
    公  訴  人  臺灣桃園地方法院檢察署檢察官
    被      告  丁○○
                甲○○○
                丙○○
右列被告等因賭博案件，經檢察官聲請簡易判決處刑（八十八年度偵字第一八九二九
號），本院認不宜，改依通常程序審理，本院判決如左：
    主  文
丁○○連續意圖營利，聚眾賭博，累犯，處有期徒刑陸月，如易科罰金，以佰元折
算壹日。麻將牌壹付、石板壹塊、毯子壹面、飯匙伍支、銅片壹佰捌拾個均沒收。
甲○○○連續幫助意圖營利，聚眾賭博，處有期徒刑肆月，如易科罰金，以佰元折
算壹日。
丙○○連續幫助意圖營利，聚眾賭博，處有期徒刑肆月，如易科罰金，以佰元折算
壹日。
    事  實
一、丁○○於民國八十五年間，因賭博案件，經本院判處有期徒刑四月，如易科罰金
    以三百元折算一日確定，並於八十六年一月一日執行完畢，猶不知悔改，竟基於
    意圖營利之概括犯意，自八十八年十一月中旬起，至八十八年十二月十五日止，
    先後多次提供其以每月新台幣（下同）一萬元之代價，向明知其欲經營職業賭場
    之丙○○承租位於桃園縣楊梅鎮高榮里十五鄰八之一號之建物為公眾得出入之賭
    博場所，並留用有幫助賭博犯意之甲○○○負責接送賭客，以賺取車資，且以其
    所有之麻將牌及銅片（俗稱三卜仔即由參加者各自下注後輪流丟擲銅板三個，以
    銅板正面均朝上者為勝，均朝下者為負）為賭具，供其本人與邀集乙○○、賴嘉
    雄、秦紹慶、簡汝燦等及其他不特定人賭博財物，麻將每底三百元，每加一台一
    百元，並約定每打四圈，由丁○○抽取四百元之抽頭金營利；賭玩三卜仔則由丁○○向賭客每人每小時抽一百元（插花者不予抽頭）之抽頭金營利，每日抽頭金
    約二千元至八千元不等，迄同年十二月十五日止，共約獲利三十餘萬元。嗣於八
    十八年十二月十五日二十一時許，為警當場查獲，並扣得丁○○所有當場供賭博
    犯罪所用之賭具麻將牌一付、石板一塊、毯子一面、飯匙五支、銅片一百八十個
    。
二、案經桃園縣警察局楊梅分局報請臺灣桃園地方法院檢察署檢察官偵查起訴。
    理  由
一、程序部分：按檢察官聲請以簡易判決處刑之案件，經法院認為有刑事訴訟法第四
    百五十一條之一第四項但書之情形者，應適用通常程序審判之，同法第四百五十
    二條定有明文，經查本件被告丁○○等被訴賭博乙案，本院認檢察官之聲請難謂
    得當，不宜以簡易判決處刑，爰依右開刑事訴訟法第四百五十二條之規定，改用
    通常程序審判之，合先敘明。
二、右揭事實，業據被告丁○○於警、偵訊及本院審理中供認不諱，核與參加賭博之
    乙○○、賴嘉雄、秦紹慶、簡汝燦、鄭俊賜、羅有土、宋甘妹、黃新煥、蕭陳秀
    滿、廖勝青、羅國材、張望享等人在警訊中所供述情節相符，並有被告丁○○所
    有供給之賭具麻將牌一付、銅片一百八十個，供賭博所用之石板一塊、毯子一面
    、飯匙五支，及在賭客身上查獲之現金二十二萬三千四百元扣押足資佐證，又係
    當場為警查獲之現行犯，本件罪證已甚明確，被告丁○○右揭賭博犯行洵堪認定
    ，應依法論科。
三、訊據被告甲○○○、丙○○固不否認於右揭時、地為警查獲之事實，惟均矢口否
    認有何幫助圖利供給賭博場所及圖利聚眾賭博犯行，被告甲○○○辯稱：案發當
    日伊是載一位阿婆宋甘妹到案發地點，後來阿婆通知伊去接她回來時，在大門路
    旁即被警查獲，伊也不知道為什麼，宋甘妹是伊鄰居，常叫伊的車，伊只載宋甘
    妹到案發地點一次，之前都是載宋甘妹去她女兒家或買菜云云，被告丙○○則以
    伊有租房子給被告丁○○，但是租給他魚池放魚，不知他在經營賭場等語置辯。
    然查：
    （一）被告丁○○於警訊中供稱：伊與丙○○是舊識，伊向丙○○承租上開建物
          作為賭場，事後丙○○也知情；大部分係由甲○○○以其所有之自用小客
          車負責接送遠地之年邁老人前來賭博，且車資均由被載之人自行支付等語
          （見偵查卷第七、八頁），而被告丙○○亦於警訊中供稱：伊是從八十八
          年十一月中旬開始至丁○○所經營之賭場開始賭博，因該土地、房子都是
          伊所有，是伊出租給丁○○，且因伊每天都要到那邊種菜澆水，如果有看
          見他們在賭博，伊便參與，案發當天伊從十五時開始玩三卜仔至被警方查
          獲時；都是由甲○○○負責接送客人等語（見偵查卷第十一頁）。
    （二）再佐以證人宋甘妹（十四年五月五日生，年約七十四歲）即賭客於警訊中
          證稱：伊不知道甲○○○是否負責接送客人，但案發當日是她載伊到案發
          地點，車資二百元等語（見偵查卷第三五頁反面），及證人乙○○即賭客
          於警訊中證稱：是伊朋友丙○○介紹伊去案發地點賭博，賭具是丁○○提
          供等語（見偵查卷第四一頁），均核與被告丁○○、丙○○上開於警訊中
          之供述相符，堪認其等上開於警訊中之供述應屬真實可採。
    （三）另證人宋甘妹、乙○○雖於本院調查程序中分別改稱：伊一進去就被抓，
          伊只是去看人家玩而已，伊打電話叫甲○○○來載伊，因大家住在附近，
          平常買菜也是請她載，她只是收油費；伊是因為丙○○告訴伊案發地點有
          魚可以釣，伊才去的，他並沒有告訴伊那裏可以賭博，警訊筆錄伊沒有看
          就簽名，記載不實云云（見本院八十九年三月二十七日、九十年三月一日
          訊問筆錄），然依上述，證人宋甘妹、乙○○於警訊中之證述始與事實相
          符，是證人宋甘妹、乙○○翻異前詞為有利被告等之證述，誠係迴護被告
          等之詞，尚難遽信，更無法據之即為被告等有利之認定甚明。
    （四）綜上，被告甲○○○、丙○○所辯顯係事後卸責之詞，委無足取，此外復
          有上開證物扣案為證，及租賃契約書影本乙份附卷足憑（附於偵查卷第六
          五頁）。本件事證明證，被告甲○○○、丙○○右揭犯行，堪以認定，均
          亦應依法論科。
四、按行為後法律有變更者，適用裁判時之法律，刑法第二條第一項前段定有明文。
    查本件被告丁○○等行為後，刑法第四十一條規定已於九十年一月四日修正，並
    自同年月十日起施行，該條文第一項修正後規定：「犯最重本刑為五年以下有期
    徒刑以下之罪，而受六個月以下有期徒刑或拘役之宣告，因身體、教育、職業、
    家庭之關係或其他正當事由，執行顯有困難者，得以一元以上三元以下折算一日
    ，易科罰金。但確因不執行所宣告之刑，難收矯正之效或難以維持法秩序，不在
    此限。」「併合處罰之數罪，均有前項情形，其應執行之刑逾六月者，亦同。」
    ；又同法施行法第三條之一亦同時修正規定為：「刑法第四十一條之規定，中華
    民國九十年一月四日刑法修正施行前已裁判確定之處罰，未執行或執行未完畢者
    ，亦適用之。」「未諭知易科罰金之處罰者，亦同。」，並自同年月十二日起施
    行，以之與修正前刑法第四十一條規定之內容相比較，對被告所犯之罪刑得易科
    罰金之結果均相同，惟依刑法第二條第一項前段規定，仍應適用裁判時即修正後
    刑法第四十一條第一項前段之規定，合先敘明。查被告丁○○所承租位於桃園縣
    楊梅鎮高榮里十五鄰八之一號之處所，既供不特定之多數人出入以麻將牌、銅片
    賭博財物，自屬公眾得出入之場所。核被告丁○○意圖營利供給賭博場所、聚眾
    賭博，係犯刑法第二百六十八條之圖利供給賭博場所及圖利聚眾賭博罪，又被告
    丁○○兼與其他賭博財物者，同在公眾得出入之場所賭博財物，係犯刑法第二百
    六十六條第一項前段之普通賭博罪；被告甲○○○、丙○○基於幫助他人犯上開
    圖利供給賭博場所及圖利聚眾賭博罪之故意，分別負責接送客、出租賭博場所，
    均核屬上開圖利供給賭博場所及圖利聚眾賭博罪構成要件以外之幫助行為，是其
    等所為，均係刑法第二百六十八條之圖利供給賭博場所及圖利聚眾賭博罪幫助犯
    。被告甲○○○、丙○○依上述為幫助犯即從犯，應依刑法第三十條第二項之規
    定，按正犯之刑度減輕其刑。又被告丁○○所犯前後圖利供給賭場、圖利聚眾賭
    博、普通賭博犯行，均係反覆實施而犯同一之罪名，顯係基於概括犯意，均應論
    以連續犯，分別以一罪論，並加重其刑。被告甲○○○、丙○○先後多次幫助賭
    博犯行，時間緊接，犯罪構成要件相同，均顯係基於概括犯意為之，為連續犯，
    各以一罪論，亦均應依法加重其刑。再被告丁○○所犯圖利供給賭博場所、圖利
    聚眾賭博及普通賭博三罪，係基於一個賭博犯意之決定，達成其同一犯罪之各個
    舉動，應屬法律概念之一行為，其一行為觸犯上開三罪名，應依想像競合犯之規
    定，從一重之圖利聚眾賭博罪處斷。另公訴人雖僅就被告丁○○所涉圖利供給賭
    博場所、圖利聚眾賭博部分犯罪事實提起公訴，而未就被告所涉上開普通賭博罪
    犯行起訴，然該部分圖利聚眾賭博、普通賭博犯行與上開起訴部分之犯罪事實，
    均具有想像競合犯之裁判上一罪關係，依法本院仍得一併予以審究。被告甲○○○、丙○○所犯上開二罪間，均係一行為觸犯數罪名，均屬想像競合，各應從一
    重幫助意圖營利，聚眾賭博罪處斷。查被告丁○○於八十五年間，因賭博案件，
    經本院判處有期徒刑四月，如易科罰金以三百元折算一日確定，並於八十六年一
    月一日執行完畢，此有臺灣桃園地方法院檢察署刑案資料查註紀錄表及臺灣高等
    法院被告全國前案紀錄表在卷可按，其於五年之內再犯有期徒刑以上之本罪，係
    屬累犯，應依刑法第四十七條之規定遞加重其刑。爰審酌被告丁○○經營麻將、
    三卜仔賭場，嚴重危害社會善良風氣，惟念其經營之規模尚非龐大，時間僅約一
    個月，犯後坦承犯行，態度尚稱良好，而被告甲○○○、丙○○所為幫助賭博犯
    行，惡性較輕，惟犯後極力飾詞卸責等一切情狀，各量處如主文所示之刑，並均
    諭知易科罰金之折算標準，以資懲儆。
五、末查，扣案之石板一塊、毯子一面、飯匙五支為被告丁○○所有，供犯賭博犯罪
    所用之物，業據其陳明在卷，應依刑法第三十八條第一項第二款規定宣告沒收。
    至賭具麻將牌一付、銅片一百八十個係當場賭博之器具，此亦業經被告丁○○供
    承在卷，應依刑法第二百六十六條第二項之規定，不問屬於犯人與否，均沒收之
    ，而公訴意旨引用刑法第二百六十八條第二項為聲請沒收之依據，似有未洽。另
    扣案之手電筒二支、現金二十二萬三千四百元，依被告丁○○之供述，該手電筒
    雖係被告丁○○所有，然係被告丁○○經營魚池所用之物，且該手電筒性質上非
    為違禁物；現金則是在賭客鄭俊賜等人身上所查獲，並非放在賭桌上，為賭客所
    有之物，此經被告丁○○於本院審理中供述在卷，核與賭客鄭賜俊等人於警訊中
    之陳述相符，是手電筒、現金均尚乏沒收之依據，爰不予宣告沒收之，併此敘明
    。
據上論斷，應依刑事訴訟法第二百九十九條第一項前段，刑法第二條第一項前段、第
五十六條、第二百六十六條第一項前段、第二項、第二百六十八條、第五十五條、第
三十條第一項前段、第二項、第四十七條、修正後第四十一條第一項前段、第三十八
條第一項第二款，罰金罰鍰提高標準條例第一條前段、第二條，判決如主文。
本案經檢察官黃謀信到庭執行職務。
中      華      民      國      九十      年      三     月    十五     日
                            臺灣桃園地方法院刑事第二庭
                                法      官      王   美   玲
右正本證明與原本無異。
如不服本判決，應於判決送達後十日內向本院提出上訴狀( 應附繕本 )，上訴於
臺灣高等法院。
                                書  記  官 賴   玉   真
中        華        民        國   九十   年   三   月    二十    日
附錄法條：
刑法第二百六十六條第一項前段
在公共場所或公眾得出入之場所賭博財物者，處一千元以下罰金。
刑法第二百六十八條
意圖營利，供給賭博場所或聚眾賭博者，處三年以下有期徒刑，得併科三千元以下罰
金。


司法院資訊處製作；財團法人民間司法改革基金會備份。
